最高法院刑事判決　　　　　　　　　　　　　　　八十八年度台上字第六七八一號
　　上　訴　人　甲○○
　　　　　　　　丁○○
　　　　　　　　戊○○
　　　　　　　　雷　
　　　　　　　　丙○○
　　右　一　人
　　選任辯護人　翁方彬律師
　　上　訴　人　乙○○
右上訴人等因違反毒品危害防制條例等罪案件，不服台灣高等法院中華民國八十八年
八月十七日第二審判決（八十七年度上重訴字第六九號，起訴案號：台灣桃園地方法
院檢察署八十六年度偵字第一○○、四四九、五二七、六○八、六五一、二三三三、
二三三四、二三三五號），提起上訴，本院判決如左：
    主  文
原判決撤銷，發回台灣高等法院。
    理  由
本件原判決認定：(一)、上訴人雷基於販賣牟利之概括犯意，自民國八十五年十一月
中旬某日起至同年十二月二十九日晚間九時止，連續在雲林縣麥寮鄉崙後村二十一號
、台北市○○路與民生東路口「浪漫人生」咖啡廳等處，分別以000000000
代號＃一六、000000000代號＃三五呼叫器為聯絡方式，向丁○○（綽號「
鳳梨」）及戊○○（綽號「阿彬」）二人先後販入價值新台幣（下同）二萬元及一百
二十三萬元（每公斤四十一萬元，計三公斤）之化學合成麻醉藥品安非他命（嗣經毒
品危害防制條例列為第二級毒品，以下簡稱安非他命），再伺機非法販賣予綽號「阿
義」之不詳姓名男子及其他不特定人牟利。又另基於販賣牟利之概括犯意，自八十五
年十一月間某日起至同年十二月間某日止，連續在雲林縣麥寮鄉崙後村二十一號、台
北市○○路與民生東路口及台中市○○路附近，向丁○○、戊○○二人先後販入價值
六萬元、九萬元、九萬元之毒品海洛因（嗣經毒品危害防制條例列為第一級毒品，以
下簡稱為海洛因）、另委託綽號「阿義」者一同前往台南市○○路「茶匠」茶藝館，
透過綽號「伍仁」之不詳姓名男子聯繫，向甲○○販入重五兩，價值六十萬元之海洛
因五包後，販賣予不特定人牟利。嗣於八十五年十二月三十日清晨三時四十五分許，
雷隨身帶毒品海洛因及安非他命各一包，在桃園市○○○路三十八號之二住處地
下一樓停車場遇警查緝，為免遭警查獲，遂將前揭海洛因及禁藥安非他命，趁機交予
知情之其妻即上訴人乙○○保管，並將之藏置於所帶之尿布中，惟仍為警查獲，並
當場扣得海洛因一包（淨重三九‧九八公克，純度百分之七二‧三二，純質淨重二四
‧五七公克）及安非他命一包（驗餘淨重三二‧六九六九公克）；又循線至上址十二
樓雷、乙○○住處，查獲雷保管毒品海洛因之林涼（另由檢察官偵辦），並扣得
雷所有交林涼保管之海洛因一包（驗餘淨重○‧六八公克）。(二)、上訴人丁○○、
戊○○共同基於販賣牟利之概括犯意聯絡，自八十五年十一月間起，由戊○○負責連
絡貨主，二人共同帶一百六十萬元至台北市某處向不詳姓名者販入海洛因一公斤半
後，由丁○○負責販賣一公斤，戊○○負責販賣半公斤，並以楊、趙二人所有之00
0000000號＃一六、000000000號＃三五呼叫器為聯絡工具、旋由丁
○○連續於高雄市○○路、普仁路口販賣海洛因九兩予綽號「東光」之不詳姓名男子
，得款八十五萬元；又在同市○○路某處分別販賣海洛因三兩及二兩予綽號「阿華」
及「大頭」之不詳姓名男子，得款四十萬元及二十五萬元；復在同市○○路、和平路
口，販賣海洛因一兩予綽號「阿興」之不詳姓名男子，得款十五萬元，及販賣與其他
不詳姓名之人，共計得款二百零五萬元。戊○○則連續販賣予其他不詳姓名者，同年
月某日，復在雲林縣麥寮鄉崙後村二十一號，以五萬元成本販入之海洛因，再以六萬
元之價格，販賣予雷牟利。嗣於八十六年一月六日下午，雷經桃園縣警察局龜山
分局員警向台灣桃園地方法院檢察署借提外出查證時，由雷以呼叫器聯絡丁○○、
戊○○表示需要毒品海洛因，楊、趙二人遂與雷約定於國道中山高速公路南崁交流
道附近見面交付海洛因，並由丁○○駕車搭載戊○○抵達上開約定地點後，由戊○○
將海洛因一包（驗餘淨重○‧三五公克）擲入雷所乘坐之車內，旋駕車離去，嗣於
同日下午四時三十分許，經警循線追逐於國道中山高速公路南下楊梅收費站攔截查獲
，並扣得丁○○所有供聯絡販賣毒品所用之電話簿一本及上述海洛因一包。丁○○、
戊○○又共同基於販賣牟利之概括犯意聯絡，於八十五年十一月間某日，二人先在台
北市尋覓某家咖啡廳，由戊○○以000000000號呼叫器為連絡工具，通知基
於幫助販賣安非他命之概括犯意之上訴人丙○○（綽號「阿貴」），由丙○○偕同丁
○○赴基隆市某不詳店名之咖啡店，由丙○○以呼叫器通知綽號「阿發」之翁榮發
帶五公斤（暗語稱「五粒」一粒代表一公斤）安非他命前來與丁○○交易，由丁○○
以每公斤三十六萬元之代價向翁榮發販入安非他命五公斤；復於次日再以同一方式及
相同價格，向翁榮發販入安非他命三公斤後，連續在同年十一月間在台北市○○○路
與吉林路口浪漫人生咖啡廳、雲林縣麥寮鄉崙後村二十一號，各以每公斤四十萬元之
價格販賣三公斤之安非他命，及價值二萬元之安非他命一次與雷；在台北市○○○
路、吉林路口，以每公斤四十二萬元之代價，分別販賣予綽號「阿者」及「阿興」之
不詳姓名者安非他命各一公斤；於台北市○○路、民生東路口，販賣與綽號「郭仔」
之不詳姓名者安非他命一公斤；於台北市○○○路、敦化北路口，販賣予綽號「民生
」之不詳姓名者安非他命二公斤，所得由丁○○、戊○○對分。嗣於八十六年一月七
日下午二時四十分許，丁○○、戊○○二人經桃園縣警察局龜山分局向台灣桃園地方
法院檢察署借提外出追查販賣安非他命之上手時，楊、趙二人在台北市○○街五十號
某咖啡廳內，以呼叫器聯絡丙○○佯稱：欲透過許某向翁榮發購買安非他命，因而查
獲接得上述通知前來之丙○○。(三)、上訴人甲○○係台南縣警察局第六分局刑事小隊
長，身為警務人員，不思克盡厥職，維護治安，竟基於販賣牟利之概括犯意，於八十
五年十一月初某日，於年籍不詳綽號「伍仁」之成年男子，以甲○○使用之0000
00000號行動電話、000000000號呼叫器與江某聯絡後，在臺南市○○
路三七九號「茶匠茶藝館」以每包重量一兩（三十七點五公克）十二萬元之代價，總
計六十萬元，販賣毒品海洛因五包與由丁○○、戊○○引介受雷委託前來購買海洛
因之綽號「阿義」之不詳姓名男子，嗣於八十六年一月八日，丁○○、戊○○經桃園
縣警察局龜山分局向臺灣桃園地方法院檢察署借提外出偵查販入毒品海洛因之來源時
，丁○○及戊○○二人以000000000行動電話與甲○○聯絡，佯稱已準備一
百六十萬元之價錢，欲向甲○○購買毒品海洛因，經甲○○允諾達成協議，並囑其二
人南下臺南市交易，甲○○遂備妥毒品海洛因十五包（驗餘淨重五百五十九點六六公
克，純度百分之八十五點四○，純質淨重四百七十七點九五公克）等候楊、趙二人，
同日下午九時三十分許丁○○、戊○○抵達臺南市「茶匠茶藝館」後，再以呼叫器與
甲○○聯絡後，甲○○即攜帶上開毒品海洛因十五包，駕駛向友人借來之車號：ＳＵ
－七七九九號ＢＭＷ牌自用小客車前往茶匠茶藝館準備交易時，即為事先埋伏之警員
查獲，扣得上開毒品海洛因十五包、甲○○所有之000000000號呼叫器一個
，及以李叔娥名義登記供販賣毒品海洛因使用之000000000號行動電話一支
等情。因而維持第一審論處上訴人雷連續販賣毒品及連續非法販賣化學合成麻醉藥
品罪刑；乙○○明知為禁藥而寄藏罪刑；丁○○、戊○○共同連續販賣毒品及共同連
續非法販賣化學合成麻醉藥品罪刑；甲○○連續販賣毒品罪刑；丙○○連續幫助非法
販賣化學合成麻醉藥品罪刑之判決，駁回上訴人等及檢察官在第二審之上訴，固非無
見。
惟查：(一)、已受請求之事項未予判決者，其判決當然違背法令，刑事訴訟法第三百七
十九條第十二款定有明文。本件檢察官起訴書犯罪事實欄記載之上訴人雷於八十五
年十月間至同年十二月間某日，向綽號「翁茂成」之男子購入毒品海洛因販賣與林涼
之販賣毒品事實及上訴人丁○○、戊○○共同意圖販賣營利，於八十五年十一月初某
日，透過「伍仁」男子，向甲○○販入五包毒品海洛因轉售雷之事實，是否成罪，
應為如何之判決，原判決未予審認論斷，自有已受請求之事項未予判決之違背法令。
(二)、被告之自白不得作為有罪判決之唯一證據，仍應調查其他必要之證據，以察其是
否與事實相符，刑事訴訟法第一百五十六條第二項定有明文。故若無其他補強證據足
以擔保其自白與事實相符，該自白仍非刑事訴訟法上得據之為認定被告犯罪之唯一證
據，當不得單憑此而為被告不利之認定。原判決認定上訴人雷有販賣海洛因予不特
定人及販賣安非他命予綽號「阿義」者以及其他不特定人之犯行；上訴人丁○○、戊
○○有共同販賣安非他命予綽號「阿者」、「阿興」、「郭仔」、「民生」等人；丁
○○另販賣海洛因予綽號「東光」、「阿華」、「大頭」、「阿興」及其他不詳姓名
之人；戊○○另販賣海洛因予不詳姓名者等犯行。均僅憑雷、丁○○、戊○○警訊
或偵查中之自白為其唯一證據，而未調查是否有補強證據足以證明其自白與事實相符
，即遽為不利上訴人之認定，顯有可議。(三)、原判決以一般嬰兒紙尿布尚未使用者均
折疊為扁平方形狀態，且厚度甚簿，上訴人乙○○持有被警查獲之尿布中既藏有重達
六十餘公克之海洛因及安非他命，其不可能不知情等由，據為乙○○有寄藏禁藥及持
有毒品犯行之證據之一。但查乙○○辯稱：「尿布是我先生（即雷）在地下室交給
我，他要開車，當時我原抱小孩及一包垃圾，準備要出去，雷要拿鑰匙開車，且適
有人衝過來，他即將尿布交與我，我不知毒品何來。」等語，雷亦供稱：「在地下
室查獲之毒品我是藏在包尿布的袋子內，我先抽出一片尿布，將毒品包在裡面，再將
尿布放入整包尿布中，我是在家中自己包的，我太太當時在按電梯，並不知道，我到
地下室後因要開車，所以將尿布交與我太太。」等語。上開供述如屬無訛，則能否謂
乙○○有寄藏禁藥及持有毒品之犯意，即非無疑。究竟當時乙○○持有之尿布係一片
或一袋﹖係拿在手上或放入皮包﹖原審未詳查釐清，又未詳上開供述為不可採信之
理由，亦有未合。(四)、有罪之判決書應記載事實，刑事訴訟法第三百零八條後段定有
明文。且此所謂之事實，凡於適用法令有關事項，均須詳為記載，始足為適用法律之
基礎。原判決事實欄二之(二)記載丁○○、戊○○通知基於幫助販賣安非他命之概括犯
意之丙○○，由丙○○偕同丁○○赴基隆市，由丙○○通知翁榮發提帶安非他命前來
與丁○○交易等情，並論處丙○○幫助非法販賣化學合成麻醉藥品罪刑。惟丙○○究
竟係幫翁榮發抑丁○○、戊○○販賣，原判決未明確認定記載於事實，又未於理由內
說明其係基於幫助販賣安非他命而非基於幫助丁○○購買安非他命所憑之證據及其理
由，難謂適法。又上訴人甲○○於八十六年一月八日被警查獲之十五包海洛因是否係
基於販賣之意圖而販入之毒品，攸關係成立販賣毒品既遂或未遂罪，自應認定記載，
乃原判決未予記載，本院無從為其適用法律當否之判斷，亦嫌未洽。(五)、原判決事實
欄一記載雷向丁○○、戊○○先後販入六萬元、九萬元及九萬元之海洛因等情，然
事實欄二之(一)則記載丁○○、戊○○僅販賣一次價格六萬元之海洛因予雷等情，先
後記載之事實不盡相符。又事實欄一記載雷向丁○○、戊○○販入二萬元及一百二
十三萬元（每公斤四十一萬元）之安非他命，與事實欄二之(二)所載丁○○、戊○○販
賣每公斤四十萬元共三公斤及二萬元之安非他命予雷，並不一致。事實欄二之(一)記
載八十六年一月六日戊○○擲入雷之車內之海洛因淨重○‧三五公克，但理由欄戊
則謂淨重○‧五公克；事實欄二之(一)記載丁○○、戊○○共同以一百六十萬元販入一
公斤半海洛因，但理由欄甲一之(二)則謂以一百六十五萬元購入；乙○○持有被查獲之
海洛因經檢驗結果淨重為三三‧九八公克（見偵字第一○○號卷第一二一頁），然事
實欄一記載淨重為三九‧九八公克，理由欄戊又謂其淨重二三‧九公克，與卷證資料
不符，均有判決理由矛盾之違誤。(六)、桃園縣警察局龜山分局於八十六年一月八日在
台南市「茶匠茶藝館」附近查獲之十五包海洛因，除一包係在上訴人甲○○之車內查
獲外，另十四包係在數百公尺外騎樓下查獲，已據警員黃子龍、李清欽證述在卷（見
第一審卷(一)第一六六頁背面、第二二七頁，卷(二)第一八六頁），甲○○又否認該十四
包毒品為其所有，原判決未說明憑以認定該毒品為甲○○所有之證據與理由，遽認該
毒品為甲○○所有，自嫌理由欠備。又原判決所認雷委託「阿義」者向甲○○販入
五包共六十萬元之海洛因之犯行，並未據檢察官起訴，原審何以得併予審判，原判決
未予說明，亦有疏誤。(七)、原判決事實欄三記載丁○○、戊○○引介綽號「阿義」者
向甲○○販入五包共六十萬元之海洛因云云，究竟「引介」係幫助販賣抑幫助購買﹖
有無成立犯罪﹖原判決未予明確認定、說明，難謂於法無違。上訴意旨指摘原判決違
背法令，尚非全無理由，應認有發回更審之原因。
據上論結，應依刑事訴訟法第三百九十七條、第四百零一條，判決如主文。
中      華      民      國    八十八    年     十一     月    二十五    日
                              最高法院刑事第九庭
                                  審判長法官  張  信  雄
                                        法官  賴  忠  星
                                        法官  張  清  埤
                                        法官  陳  東  誥
                                        法官  張  春  福
      右正本證明與原本無異
                                              書  記  官
中      華      民      國    八十八    年     十二     月      一      日
